臺灣高等法院刑事裁定　　　　　　　 100年度毒抗字第228 號
抗　告　人
即　被　告　林暉揚
上列抗告人因毒品危害防制條例案件，不服臺灣臺北地方法院10
0年度毒聲字第342號，民國100年6月30日裁定（聲請案號：臺灣
地方法院檢察署100年度聲觀字第286號），提起抗告，本院裁定
如下：
    主  文
抗告駁回。
    理  由
一、原裁定意旨略以：抗告人即被告林暉揚於民國100年2月14日
    凌晨5時5分（即警採尿時）回溯96小時內某時許（應扣除經
    警查獲至採尿止之該段時間），在不詳地點，施用第二級毒
    品甲基安非他命之事實，雖為被告所否認，惟被告尿液經送
    檢驗，有甲基安非他命毒品陽性反應，有臺灣尖端先進生技
    醫藥股份有限公司濫用藥物檢驗報告附卷可稽，被告施用第
    二級毒品甲基安非他命之犯行，足堪認定。爰依毒品危害防
    制條例第20條第1項及觀察勒戒處分執行條例第3條第1 項規
    定，裁定被告應送勒戒處所觀察、勒戒等語。
二、抗告意旨略以：抗告人於100年2月14日正值春節休假期間，
    因與朋友出入卡拉OK、KTV 等公共場所較為頻繁，有可能因
    涉入公共場所而間接吸入毒品煙霧。又抗告人當時罹患腸胃
    型重感冒，原先至住家附近西藥房購買調配成藥服用，再到
    「王倫安診所」就診，亦有可能因服用感冒藥物，致使尿液
    檢體誤呈陽性反應，且抗告人遭警查獲時，在現場並未查獲
    甲基安非他命具體物證。原審裁定對抗告人重新採尿送驗結
    果，有無甲基安非他命陽性反應隻字未提，而僅對間接吸入
    有所論述，對此裁定難以甘服，爰依法提起抗告云云。
三、經查：
(一)抗告人尿液送請臺灣尖端先進生技醫藥股份有限公司先以酵
    素免疫分析法初步檢驗，再以氣相層析質譜儀法確認檢驗結
    果，呈甲基安非他命陽性反應，有該公司100年2月23日濫用
    藥物檢驗報告在卷為證。而以酵素免疫分析法檢測，固可能
    有偽陽性毒品反應，惟以氣相層析質譜儀分析法之精確度而
    言，應可剔除偽陽性反應。又甲基安非他命經口服投與後，
    約70%於24小時內自尿中排出，約90%於96小時內自尿中排出
    ，而其成分之檢出，與其投與方式、投與量、個人體質、採
    尿時間與檢測儀器之精密度等諸多因素有關，依尿液呈甲基
    安非他命陽性反應，推斷吸食時間距採集時間最長應未逾4
    日，此有行政院國軍退除役官兵輔導委員會臺北榮民總醫院
    83年4 月7日（83）北總內字第03059號函、行政院衛生署藥
    物食品檢驗局81年2 月8日 (81)藥檢壹字001156號函釋明確
    。被告上開所採尿液送驗結果既有甲基安非他命陽性反應，
    且該結果係採用氣相層析質譜儀法進行確認，已足排除抗告
    人因服用藥物導致呈毒品偽陽性反應之可能，足認被告於10
    0年2月14日凌晨5時5分經警採尿前（不含為警查獲後採尿前
    之時間）回溯96小時內某時許，確有施用第二級毒品甲基安
    非他命之事實。
(二)抗告人先辯稱：其有可能因誤吸摻有毒品之二手煙霧，導致
    尿液呈毒品陽性反應云云。惟查，同處一室之人，若其中1
    人施用第一、二級毒品，其他未施用者之尿液經檢驗是否會
    呈海洛因、安非他命陽性反應，雖無相關文獻資料可供參考
    ，然依常理判斷，若與吸食第一、二級毒品海洛因、甲基安
    非他命者同處一室，其吸入「二手煙」或蒸氣之影響程度，
    與空間大小、密閉性、吸入之濃度多寡及吸入時間長短等因
    素有關，且因個案而異，縱然吸入二手煙或蒸氣者之尿液可
    檢出毒品反應，其濃度亦應遠低於施用者，有行政院衛生署
    管制藥品管理局93年7月30日管檢字第093000700 4號函可參
    ；又吸入煙霧或安非他命之「二手煙」，在文獻上雖尚無能
    否由尿液中檢驗出煙毒或安非他命反應之研究報告，然依法
    務部調查局檢驗煙毒或安非他命案件經驗研判，若非長時間
    與吸毒者直接相向，且存心大量吸入吸毒者所呼出之煙氣，
    以「二手煙」中可能存在之低劑量煙毒或安非他命，應不致
    在尿液中檢驗出煙毒或安非他命反應，亦有法務部調查局（
    第六處）82年8月6日（82）技一字第4153號函足考；再徵諸
    被告上揭尿液檢驗報告，其檢出濃度為安非他命3780ng/ml
    、甲基安非他命>16120 ng/ml，較之行政院衛生署公告判定
    依據值500ng/ml（且安非他命100ng/ml）高出標準甚多。揆
    諸上開說明，抗告人顯非誤吸二手煙霧導致其尿液呈毒品陽
    性反應。是抗告人辯稱誤吸二手煙云云，不足採信。嗣後抗
    告人又以其服用感冒藥並至診所就醫，其前後陳述不一，已
    值懷疑，且被告是否確實於採尿前服用藥物？何時服用？服
    用之藥物為何？何時就診？均未能提出確切證據以明之，又
    現場並未查扣甲基安非他命之第二級毒品，及是否重新採尿
    送驗，均無礙於事實之認定。是被告所辯自難憑信。
四、原審依前開毒品條例前開規定，裁定送觀察勒戒即無不合。
    被告空言提起抗告，要屬無理，自應予駁回。
據上論斷，應依刑事訴訟法第412條，裁定如主文。
中    華    民    國    100    年    7    月     25   日
                  刑事第二庭審判長法  官 洪光燦
                                  法  官 宋明蒼
                                  法  官 李麗玲
以上正本證明與原本無異。
不得再抗告。
                                  書記官 廖婷璇
中    華    民    國    100    年    7    月     25   日